【裁判字號】    95,易,2528
【裁判日期】    951229
【裁判案由】    動產擔保交易法
【裁判全文】
臺灣臺北地方法院刑事判決              95年度易字第2528號
公  訴  人  臺灣臺北地方法院檢察署檢察官
被      告  乙○○
上列被告因違反動產擔保交易法案件，經檢察官提起公訴（九十
五年度偵緝字第二一三０號），本院判決如下：
    主  文
乙○○共同動產擔保交易之債務人，意圖不法之利益，將標的物
出賣，累犯，處拘役貳拾日，如易科罰金，以銀元參佰元即新台
幣玖佰元折算壹日。
    事  實
一、乙○○前於民國八十六年間因違反麻醉藥品管理條例案件經
    本院以八十六年度易字第一０八八號判決有期徒刑十月，嗣
    經臺灣高等法院以八十六年度上易字第三四二八號判決駁回
    上訴確定，八十七年十一月十一日縮短刑期假釋出監，八十
    七年十二月十一日縮刑期滿未經撤銷假釋。詎乙○○猶不知
    悔改，於九十年十一月十九日，與姓名年籍不詳自稱「甲○
    ○」之成年女子基於共同之犯意聯絡，由乙○○任買受人、
    「甲○○」為保證人，向嘉弘車業有限公司（下稱嘉弘公司
    ）以附條件買賣方式，購買車牌號碼ＢＨＤ－０八九號重型
    機車一部，乙○○為動產擔保交易之債務人。雙方約定總價
    金為新台幣（下同）六萬九千三百二十元，自九十年十二月
    二十五日起至九十一年十一月二十五日止，每月一期，分十
    二期清償，每期含本息支付五千三百六十元，在貸款未完全
    清償之前，乙○○（起訴書誤載為「邱國安」）不得將標的
    物為其他處分。詎乙○○僅支付頭期款五千元取得車輛後，
    即拒不付款，並與「甲○○」基於共同意圖不法之利益，由
    「甲○○」於九十年十一月十二日將上開車輛以四萬元之代
    價出售予不知情之林佳樺，致嘉弘公司追索無著而受有損害
    。
二、案經嘉弘公司訴請臺北市政府警察局萬華分局報告臺灣臺北
    地方法院檢察署檢察官偵查起訴。
    理  由
一、訊據被告乙○○對於以上開方式與「甲○○」共同向告訴人
    嘉弘公司購買車牌號碼ＢＨＤ－０八九號重型機車一部，伊
    於買賣契約書上簽名，為該買賣之動產擔保交易債務人，取
    得車輛後未如期繳納款項，並由「甲○○」將車輛出售等情
    均坦承不諱（見本院審判筆錄第二、三頁），核與告訴代理
    人丙○○之指訴、證人即購買車輛之林佳樺、證人即代為辦
    理機車買賣及過戶之江瑞琪於偵查中所為證述相符（見偵查
    卷第十九、四十、五二、五三頁），並有分期付款契約書、
    臺北市監理處九十五年九月十三日北市監三字第０九五六三
    四０六０００號函檢附之ＢＨＤ－０八九號重型機車異動歷
    史查詢表、新領牌照及過戶登記書等在卷可稽（見偵查卷第
    九、二八至三一頁），可佐被告前開出於任意性之自白與事
    實相符，得採為認定事實之證據。且依據證人江瑞琪證詞與
    分期付款契約書之記載，確有被告以外之另一名成年女子自
    稱「甲○○」之人，是被告供述伊是與「甲○○」一起買車
    ，車子買了之後交給「甲○○」，後來「甲○○」將車輛出
    售乙節，應係真實，是被告就上開違反動產擔保交易法第三
    十八條犯行確與姓名年籍不詳自稱「甲○○」之成年女子有
    共同犯意聯絡及行為分擔。本件事證明確，被告犯行已堪認
    定，應依法論科。
二、核被告所為係違反動產擔保交易法第三十八條之罪，其與「
    甲○○」就上開犯行有犯意聯絡、行為分擔，為共同正犯（
    檢察官起訴書漏未論及共同正犯部分，尚屬誤會。刑法第二
    十八條規定雖於被告行為後有文字之修正，然對被告並無有
    利、不利情形，非屬法律之變更，亦無新舊法之比較，逕依
    裁判時之法律，有最高法院九十五年十一月七日刑事庭第二
    十一次會議決議可資參照）；至被告行為時之刑法第四十七
    條規定「受有期徒刑之執行完畢，或受無期徒刑或有期徒刑
    一部之執行完畢而赦免者，五年以內再犯有期徒刑以上之罪
    者，為累犯，加重本刑至二分之一」，其行為後之四十七條
    第一項則規定「受徒刑之執行完畢，或一部之執行而赦免後
    ，五年以內故意再犯有期徒刑以上之罪者，為累犯，加重本
    刑至二分之一」，而被告前有如事實欄所載犯罪科刑，於八
    十七年十一月十一日縮短刑期假釋出監，八十七年十二月十
    一日縮刑期滿未經撤銷假釋，其未執行之刑以已執行論，有
    臺灣高等法院被告前案紀錄表可稽，五年以內再故意犯本件
    有期徒刑以上之罪，依修正前後之第四十七條規定均構成累
    犯，對被告並無有利或不利之情形，應適用修正前刑法第四
    十七條規定加重情形。爰審酌被告曾因犯罪經判決執行，已
    如上述，素行不端，復不知悔改，再犯本件，對告訴人所造
    成之損害為六萬四千三百二十元，然犯罪後已坦承犯行，與
    其犯罪之動機、手段、目的等一切情狀，量處如主文所示之
    刑。末查，被告行為時之刑法第四十一條第一項前段規定：
    「犯最重本刑為五年以下有期徒刑以下之刑之罪，而受六個
    月以下有期徒刑或拘役之宣告，因身體、教育、職業、家庭
    之關係或其他正當事由，執行顯有困難者，得以一元以上三
    元以下折算一日，易科罰金。」，又被告行為時之易科罰金
    折算標準，修正前罰金罰鍰提高標準條例第二條前段（現已
    刪除）規定，就其原定數額提高為一百倍折算一日，則被告
    行為時之易科罰金折算標準，應以銀元三百元折算一日，經
    折算為新臺幣後，應以新臺幣九百元折算為一日。惟九十五
    年七月一日修正公布施行之刑法第四十一條第一項前段則規
    定：「犯最重本刑為五年以下有期徒刑以下之刑之罪，而受
    六個月以下有期徒刑或拘役之宣告者，得以新臺幣一千元、
    二千元或三千元折算一日，易科罰金。」，比較修正前後之
    易科罰金折算標準，以九十五年七月一日修正公布施行前之
    規定，較有利於被告，亦應適用修正前刑法第四十一條第一
    項前段規刑有期徒刑以上之罪刑或有期徒刑一部定，定其折
    算標準。
據上論斷，應依刑事訴訟法第二百九十九條第一項前段，動產擔
保交易法第三十八條，現行刑法第二條第一項前段、第二十八條
，修正前刑法第四十七條、第四十一條第一項前段，修正前罰金
罰鍰提高標準條例第二條，現行法規所定貨幣單位折算新台幣條
例第二條，判決如主文。
本案經檢察官侯靜雯到庭執行職務
中    華    民    國    95    年    12    月    29    日
                  刑事第四庭  審判長法  官  劉慧芬
                                    法  官  李桂英
                                    法  官  黎惠萍
上正本證明與原本無異。
如不服本判決，應於判決送達後10日內向本院提出上訴狀（應抄
附繕本）。告訴人或被害人如對於本判決不服者，應具備理由請
求檢察官上訴，其上訴期間之計算係以檢察官收受判決正本之日
期為準。
                                    書記官  楊麗娟
中    華    民    國    95    年    12    月    29    日
附錄本案論罪科刑法條全文
動產擔保交易法第三十八條
 (處分標的物之處罰)
動產擔保交易之債務人，意圖不法之利益，將標的物遷移、出賣
、出質、移轉、抵押或為其他處分，致生損害於債權人者，處三
年以下有期徒刑、拘役或科或併科六千元以下之罰金。


司法院資訊處製作；財團法人民間司法改革基金會備份。
